【裁判字號】    98,訴,921
【裁判日期】    981022
【裁判案由】    給付買賣價金
【裁判全文】
臺灣臺南地方法院民事判決               98年度訴字第921號
原      告  舜展機械股份有限公司
法定代理人  乙○○
訴訟代理人  丙○○
被      告  丁○○○○○○
            甲○○
上列當事人間請求給付買賣價金事件，本院於民國98年10月8日
言詞辯論終結，判決如下：
    主  文
被告應連帶給付原告新臺幣陸拾玖萬元，及自民國九十八年十月
一日起至清償日止，按週年利率百分之五計算之利息。
被告應於民國九十八年十二月一日連帶給付原告新臺幣貳拾參萬
元，及自民國九十八年十二月一日起至清償日止，按週年利率百
分之五計算之利息。
訴訟費用新臺幣壹萬零肆佰陸拾元由被告連帶負擔。
本判決第一項於原告以新臺幣貳拾參萬元為被告供擔保後，得假
執行。
本判決第二項於給付期限屆至時，於原告以新臺幣柒萬柒仟元為
被告供擔保後，得假執行。
    事  實  及  理  由
甲、程序部分：
一、按當事人得以合意定第一審管轄法院。但以關於由一定法律
    關係而生之訴訟為限。民事訴訟法第24條定有明文。查本件
    被告住所雖均設於台北縣，惟查兩造所簽立之買賣合約書第
    9 條約定，如遇有爭執，以本院為第一審管轄法院，而本件
    原告係主張被告未依上開買賣合約書給付價金而提起本件訴
    訟，則依上開說明，本院對本件訴訟自有管轄權，合先敘明
    。
二、本件被告丁○○○○○○、甲○○經合法通知，均未於言詞
    辯論期日到場，核無民事訴訟法第386條各款所列情形，爰
    依原告之聲請，由其一造辯論而為判決。
三、按訴狀送達後，原告不得將原訴變更或追加他訴，但擴張或
    減縮應受判決事項之聲明者，不在此限，民事訴訟法第255
    條第1項第3款定有明文。本件原告於起訴時原請求被告應連
    帶給付新臺幣（下同）96萬元，及自民國98年8月18日起至
    清償日止，按年息5%計算之利息；嗣於本院審理中，原告將
    其聲明減縮為:(一)被告應連帶給付原告69萬元，及自98年10
    月1日起至清償日止，按年息5%計算之利息。(二)被告應於98
    年12月1日連帶給付原告23萬元，及自98年12月1日起至清償
    日止，按年息5%計算之利息，此屬減縮應受判決事項之聲明
    ，核與民事訴訟法第255條第1項第3款規定，尚無不合，應
    予准許，合先敘明。
乙、實體部分：
一、原告起訴主張：原告與訴外人華納電子廠於96年4月26日簽
    訂買賣合約書，約定訴外人華納電子廠向原告購買ST-180CN
    T塑膠射出機3台，總價金為3,100,000元，並由被告二人擔
    任連帶保證人。嗣原告已依約交付貨物完畢，訴外人華納電
    子廠則以交付發票人為華納國際有限公司之24紙支票分期支
    付買賣價金，前揭24紙支票已兌現20紙，剩餘4紙支票其中
    如附表編號1至編號3所示之三紙支票均經原告於票載發票日
    後提示，因存款不足及拒絕往來戶而遭退票，另如附表編號
    4所示之支票屆期亦必遭退票而無法獲得付款，原告並於98
    年7月7日寄存證函催告被告付款，惟迄未獲付款。因雙方契
    約第7條第1項約定，買方（即訴外人華納電子廠）所交付之
    票據如發生退票，賣方（即原告）可要求全部貨款以現金一
    次付清後始行交貨；再者，訴外人華納電子廠已停業，其名
    下無任何財產，被告甲○○名下亦無任何財產，被告丁○○
    ○○○○所有之財產皆被臺灣臺中地方法院及臺灣花蓮地方
    法院查封，原告曾發存證信函予訴外人華納國際有限公司及
    被告二人，又均被退回，顯見被告二人有履行期未到而不履
    行之虞，而有預為請求之必要。綜上，訴外人華納電子廠目
    前尚欠920, 000元貨款，而被告為連帶保證人，自應負連帶
    給付責任。爰依民事訴訟法第246條之規定，提起本訴。並
    聲明：(一)被告應連帶給付原告690,000元，及自98年10月1日
    起至清償日止，按年息5%計算之利息。(二)被告應於98年12月
    1日連帶給付原告230,000元，及自98年12月1日起至清償日
    止，按年息5%計算之利息。(三)原告願供擔保，請准宣告假執
    行。
二、被告均未於言詞辯論期日到場，亦未提出書狀作何聲明或陳
    述。
三、經查：
  (一)原告主張之上揭事實，業據其提出與所述相符之買賣合約書
    、出口報單、支票4紙、退票理由單3張、臺南地方法院郵局
    第912、第1032號存證信函、退郵信封3份、訴外人華納國際
    有限公司及被告二人之全國財產稅總歸戶財產查詢清單、被
    告丁○○○○○○所有土地之土地登記謄本4紙、本院98 年
    裁全字第2433號假扣押裁定（以上均為影本）及戶籍謄本2
    件等為證，被告均經合法之通知，而未於言詞辯論期日到場
    爭執，復未提出書狀以供本院參酌，自堪信原告之主張為真
    實。
  (二)按稱買賣者，謂當事人約定一方移轉財產權於他方，他方支
    付價金之契約，民法第345條定有明文。本件原告與訴外人
    華納電子廠約定買賣ST-180CNT塑膠射出機3台，原告已依約
    履行給付義務，訴外人華納電子廠自應依約給付買賣價金，
    而訴外人華納電子廠前曾依約清償部份價金，自98年5月31
    日即未依約給付分期價款等情，如前所述，又觀諸買賣合約
    書，被告丁○○○○○○、甲○○二人均於公司負責人處簽
    名，於其二人簽名下方並有註明兼連帶保證人之字樣，被告
    丁○○○○○○、甲○○自應就尚未清償之分期價款負連帶
    給付責任，是原告請求被告應給付已到期之價款690,000元
    ，自屬有據。又按給付有確定期限者，債務人自期限屆滿時
    起，負遲延責任；遲延之債務，以支付金錢為標的者，債權
    人得請求依法定利率計算之遲延利息，民法第229條第1項、
    第233條第1項亦分別定有明文。本件契約之買受人華納電子
    廠既交付發票人為華納國際有限公司之24紙支票以支付價金
    ，堪認兩造已約定被告應依各該支票之發票日為各筆價金之
    給付期限，則如附表編號1至3所示之支票至遲於98年9月30
    日已全部屆期，是原告請求690,000元及自98年10月1日起至
    清償日止，按年息百分之5計算之利息，為有理由。
  (三)又按請求將來給付之訴，以有預為請求之必要者為限，得提
    起之，民事訴訟法第246條定有明文。查本件訴外人華納電
    子廠與原告約定訴外人華納電子廠應於98年5月31日、98年7
    月31日、98年9月30日及98年11月30日分別給付原告230,000
    元，惟訴外人華納電子廠既自98年5月30日起即未按期履行
    ，至98年9月30日止已3期未給付，顯可預見98年11月30日之
    230,000元分期價金亦無給付之可能，故原告就此部分實有
    預為請求之必要。是揆諸前揭規定，並本於訴訟經濟之原則
    ，原告主張除前揭已屆期之分期價金外，另就未到期之部分
    提起將來給付之訴，請求被告應於98年12月1日連帶給付230
    ,000元及自98年12月1起至清償日止，按年息百分之5計算之
    利息，亦屬有據。
四、綜上所述，原告本於契約及連帶保證之法律關係，請求被告
    連帶給付如主文第1項所示之金額及利息，並於98年12月1日
    給付如主文第2項所示之金額及利息，均有理由，均應予准
    許。
五、本件訴訟費用為裁判費10,460元，應由敗訴之被告連帶負擔
    。
六、原告陳明願供擔保聲請宣告假執行，核無不合，爰分別酌定
    如主文第4項、第5項所示之擔保金額，予以准許。
七、據上論結，本件原告之訴為有理由，依民事訴訟法第385 條
    第1項前段、第78條、第85條第2項、第390條第2項，判決如
    主文。
中    華    民    國    98    年    10    月    22    日
                  民事第二庭    法  官  翁金緞
如對本判決上訴，須於判決送達後20日內向本院提出上訴狀。
中    華    民    國    98    年    10    月    22    日
                                書記官  彭建山
┌─────────────────────────────────────┐
│附表：                                                 98年度訴字第921號  │
├──┬────────┬──────┬─────┬──────┬─────┤
│編號│付   款   人    │發   票   日│ 票面金額 │ 提示付款日 │票據號碼  │
│    │                │            │（新台幣）│            │          │
├──┼────────┼──────┼─────┼──────┼─────┤
│001 │永豐銀行西松分行│98年5月31日 │230,000元 │98年6月1日  │AA0000000 │
├──┼────────┼──────┼─────┼──────┼─────┤
│002 │永豐銀行西松分行│98年7月31日 │230,000元 │98年8月26日 │AA0000000 │
├──┼────────┼──────┼─────┼──────┼─────┤
│003 │永豐銀行西松分行│98年9月30日 │230,000元 │98年9月30日 │AB0000000 │
├──┼────────┼──────┼─────┼──────┼─────┤
│004 │永豐銀行西松分行│98年11月30日│230,000元 │            │AB0000000 │
└──┴────────┴──────┴─────┴──────┴─────┘


司法院資訊處製作；財團法人民間司法改革基金會備份。
